【裁判字號】    97,訴,1745
【裁判日期】    980121
【裁判案由】    違反毒品危害防制條例
【裁判全文】
臺灣屏東地方法院刑事判決              97年度訴字第1745號
公  訴  人  臺灣屏東地方法院檢察署檢察官
被      告  甲○○
上列被告因違反毒品危害防制條例案件，經檢察官提起公訴（97
年度毒偵字第2073號），嗣被告於本院準備程序進行中先就被訴
事實為有罪之陳述，本院告知被告簡式審判程序之旨，並聽取當
事人之意見後，裁定改由受命法官獨任依簡式審判程序審理，判
決如下：
    主  文
甲○○施用第一級毒品，累犯，處有期徒刑壹年月。扣案之第
一級毒品海洛因壹包（包裝袋重零點壹伍伍公克、驗餘淨重零點
捌伍公克）沒收銷燬之。
    事  實
一、甲○○前於民國87年間，因施用毒品案件，經本院以87年度
    毒聲字第324 號裁定送觀察、勒戒後，經評定無繼續施用毒
    品之傾向，於87年8 月31日執行完畢釋放，並經臺灣屏東地
    方法院檢察署檢察官以87年度偵字第5338號不起訴處分確定
    ；又於90年間，再犯施用毒品案件，經臺灣台南地方法院以
    90年度毒聲字第617 號裁定送觀察、勒戒，經評定有繼續施
    用毒品傾向，再經同法院以90年度毒聲字第617 號裁定令入
    戒治處所施以強制戒治，嗣經同法院以90年度毒聲字第2159
    號裁定停止戒治付保護管束，至91年3 月5 日保護管束期滿
    ，以執行完畢論，刑責部分，則經同法院以90年度訴字第
    324 號判決處有期徒刑7 月確定，而於91年11月13日縮刑期
    滿執行完畢；復於94年間，因施用毒品案件，經本院以94年
    度訴字第1028號判決處有期徒刑10月確定，於95年間，因施
    用毒品案件，經本院以95年度訴字第629 號判決處有期徒刑
    1 年2 月確定，嗣經本院以96年度聲減字第567 號裁定減刑
    為有期徒刑7 月確定，接續執行，而於96年9 月15日縮刑期
    滿執行完畢。
二、詎其仍不知悔改、戒絕毒品，明知海洛因經公告列為毒品危
    害防制條例第2 條第2 項第1 款之第一級毒品，不得非法持
    有、施用，竟基於施用第一級毒品海洛因之犯意，於97年9
    月16日下午6 時許，在其位於屏東縣竹田鄉○○村○○路36
    號之住處房間內，以將第一級毒品海洛因置入注射針筒內摻
    水稀釋後，注射右手手肘內側靜脈血管之方式，施用海洛因
    1 次。嗣於97年9 月18日下午2 時15分許，其騎乘機車行經
    屏東縣長治鄉○○村○○路旁時，因未戴安全帽為警攔查，
    其在有偵查犯罪職權之公務員或機關知悉其上開犯行前，即
    主動自其長褲口袋內取出第一級毒品海洛因1 包（包裝袋重
    0.155 公克、驗餘淨重0.835 公克）交由警方扣案，並供承
    上情，嗣並接受裁判。
三、案經屏東縣警察局內埔分局報告臺灣屏東地方法院檢察署檢
    察官偵查起訴。
    理  由
一、本案被告甲○○所犯違反毒品危害防制條例案件，並非法定
    刑為死刑、無期徒刑或最輕本刑3 年以上有期徒刑之罪，亦
    非高等法院管轄第一審之案件，而被告於本院準備程序中就
    被訴事實為有罪之陳述，本院合議庭乃裁定由受命法官獨任
    進行簡式審判程序。又簡式審判程序之證據調查，依刑事訴
    訟法第273 條之2 規定，不受同法第159 條第1 項審判外陳
    述排除之限制，再被告對於卷內之各項證據，亦不爭執證據
    能力，故卷內所列之各項證據，自得作為證據，先予敘明。
二、上揭事實，業據被告坦承不諱，其為警採集之尿送檢體經送
    請臺灣檢驗科技股份有限公司以酵素免疫分析法及氣相層析
    質譜儀法檢驗，結果呈嗎啡陽性反應，有該公司97年10月6
    日編號KＺ000000000000號濫用藥物尿液檢驗報告1 份在卷足
    憑（見偵卷第15頁）；另扣案之白色粉末1 包，經送請高雄
    市立凱旋醫院鑑定結果，確實檢出海洛因成分，有該醫院97
    年9 月26日濫用藥物成品檢驗鑑定書1 紙附卷可稽（見偵卷
    第11頁），足認被告自白確與事實相符，應可採信。
三、又按毒品危害防制條例於92年7 月9 日修正公布，其中第20
    條、第23條將施用毒品之刑事處遇程序，區分為「初犯」、
    「5 年內再犯」、「5 年後再犯」，而依立法理由觀之，僅
    限於「初犯」、「5 年後再犯」，始應先經觀察、勒戒或強
    制戒治程序，倘被告於5 年內已再犯，經依法追訴處罰，縱
    其第3 次（或第3 次以上）再度施用毒品之時間，在初犯經
    觀察、勒戒或強制戒治執行完畢釋放5 年以後，已不合於「
    5 年後再犯」之規定，且因已於「5 年內再犯」，顯見其再
    犯率甚高，原實施觀察、勒戒或強制戒治，已無法收其實效
    ，即應依該條例第10條處罰，最高法院95年5 月9 日95年度
    第7 次刑事庭會議決議可資參照。查被告前於87年間，因施
    用毒品案件，經本院以87年度毒聲字第324 號裁定送觀察、
    勒戒後，經評定無繼續施用毒品之傾向，於87年8 月31日執
    行完畢釋放，並經臺灣屏東地方法院檢察署檢察官以87年度
    偵字第5338號不起訴處分確定；又於90年間，再犯施用毒品
    案件，經臺灣台南地方法院以90年度毒聲字第617 號裁定送
    觀察、勒戒，經評定有繼續施用毒品傾向，再經同法院以90
    年度毒聲字第617 號裁定令入戒治處所施以強制戒治，嗣經
    同法院以90年度毒聲字第2159號裁定停止戒治付保護管束，
    至91年3 月5 日保護管束期滿，以執行完畢，刑責部分，則
    經同法院以90年度訴字第324 號判決處有期徒刑7 月確定，
    而於91年11月13日縮刑期滿執行完畢；又於94年間，因施用
    毒品案件，經本院以94年度訴字第1028號判決處有期徒刑10
    月確定，於95年間，因施用毒品案件，經本院以95年度訴字
    第629 號判決處有期徒刑1 年2 月確定，嗣經本院以96 年
    度聲減字第567 號裁定減刑為有期徒刑7 月確定，接續執行
    ，而於96年9 月15日縮刑期滿執行完畢等事實，有臺灣高等
    法院被告前案紀錄表、臺灣屏東地方法院檢察署刑案資料查
    註紀錄表暨全國施用毒品案件紀錄表各1 份在卷可稽，是被
    告於前開強制戒治執行完畢釋放後，5 年內已再犯施用毒品
    案件，經本院判處罪刑確定，則其再犯本件施用毒品案件，
    即非屬該條例第20條第3 項所稱「5 年後再犯」之情形，檢
    察官自應依法追訴。本件事證明確，被告犯行洵堪認定，應
    依法論科。
四、查海洛因係屬毒品危害防制條例第2 條第2 項第1 款所規定
    之第一級毒品，是核被告上開所為，係犯毒品危害防制條例
    第10條第1 項之施用第一級毒品罪。其持有毒品復進而施用
    ，其持有毒品之低度行為，為施用毒品之高度行為所吸收，
    不另論罪。又被告前有如事實欄所示之科刑及執行情形，有
    臺灣屏東地方法院檢察署刑案資料查註紀錄表、臺灣高等法
    院被告前案紀錄表各1 份附卷足憑，其於刑之執行完畢後5
    年內，故意再犯本件有期徒刑之罪，為累犯，應依刑法第47
    條第1 項規定加重其刑。再本件被告係於有偵查犯罪職權之
    公務員或機關發覺其上開施用毒品犯行之前，即主動將毒品
    取出交給警方扣案，並供承本件犯行，嗣並接受裁判，有屏
    東縣政府警察局內埔分局刑事案件報告書1 份在卷可稽（見
    偵卷第1 頁），已符合自首之規定，爰依刑法第62條前段規
    定減輕其刑，並依法先加重後減輕之。爰審酌被告前有多次
    施用毒品前科，仍未戒絕施用毒品之惡習，再犯本案，顯無
    悔改之意，惟念其坦承犯行、態度尚佳，且施用毒品乃戕害
    自己之健康，尚未危及他人等一切情狀，並斟酌檢察官之求
    刑，量處如主文所示之刑。至扣案之海洛因1 包，為查獲之
    毒品，不問屬於犯人與否，應依毒品危害防制條例第18條第
    1 項前段規定，宣告沒收銷燬之；而因鑑定單位一般係以傾
    倒之方式，將包裝袋內之毒品倒出而與包裝袋分離而稱重，
    必要時，輔以刮杓刮取袋內粉末，然無論依何種方式分離，
    包裝袋內均有極微量之毒品殘留，業經法務部調查局以93年
    3 月19日調科壹字第09300113060 號函釋在案，認前開空包
    裝袋內含有極微量第一級毒品海洛因殘留而無法析離，應整
    體視為查獲之第一級毒品海洛因，而依毒品危害防制條例第
    18 條 第1 項前段之規定，諭知沒收銷燬之；至於鑑驗耗損
    之毒品因業已滅失，無庸為沒收銷燬之諭知，併此敘明。
據上論斷，應依刑事訴訟法第273 條之1 第1 項、第299 條第1
項前段，毒品危害防制條例第10條第1 項、第18條第1 項前段，
刑法第11條、第47條第1 項、第62條前段，判決如主文。
本案經檢察官李侑姿到庭執行職務。
中    華    民    國    98    年     1    月    21    日
                  刑事第五庭    法  官  陳秀慧
以上正本證明與原本無異。
如不服本判決應於收受判決後10日內向本院提出上訴書狀，並應
敘述具體理由；其未敘述上訴理由者，應於上訴期間屆滿後20日
內向本院補提理由書（均須按他造當事人之人數附繕本）「切勿
逕送上級法院」。
中    華    民    國    98    年    1     月    21    日
                                書記官  溫訓暖
附錄本判決論罪科刑法條：
毒品危害防制條例第10條第1項：
施用第一級毒品者，處6月以上5年以下有期徒刑。


司法院資訊處製作；財團法人民間司法改革基金會備份。
